【裁判字號】    97,交聲,1258
【裁判日期】    970508
【裁判案由】    聲明異議
【裁判全文】
臺灣臺中地方法院交通事件裁定        97年度交聲字第1258號
原處分機關  交通部公路總局臺中區監理所臺中市監理站
受處分人    甲○○
上列受處分人因違反道路交通管理處罰條例案件，對於交通部
公路總局臺中區監理所臺中市監理站民國九十七年四月十四日所
為之裁決（裁監稽違字第裁六一─ＧＥ0000000號裁決書
），聲明異議，本院裁定如下：
    主    文
原處分關於吊扣普通小客車駕駛執照貳拾肆個月部分撤銷。
前項撤銷部分，甲○○不罰。
    理    由
一、原處分機關交通部公路總局臺中區監理所臺中市監理站略以
    ：異議人即受處分人（下稱異議人）甲○○於民國九十七年
    三月二十九日二時三十二分許，騎乘車牌號碼六八六一ＢＸ
    Ｑ號重型機車，在臺中市○○○路口處，因「1.酒後駕車，
    酒精濃度測定值為每公升０˙四四毫克，超過標準值每公升
    ０˙二五毫克。2.領有小型車駕駛執照駕駛重型機器腳踏車
    」之違規，為臺中市警察局第二分局育才派出所員警以其有
    違反道路交通管理處罰條例第三十五條第一項第一款及同法
    第二十二條第一項第四款規定之行為，遂以中市警交字第Ｇ
    Ｅ0000000號舉發違反道路交通管理事件通知單當場
    掣單舉發。異議人於期限內到案並提起申訴，原處分機關遂
    於九十七年四月十四日以裁監稽違字第裁六一─ＧＥ000
    0000號裁決書，裁處異議人違反道路交通管理處罰條例
    第三十五條第一項第一款及同法第二十二條第一項第四款規
    定，分別處罰鍰新臺幣（下同）三萬元、一千八百元、吊扣
    駕駛執照二十四個月，並施以道安講習，逾期則依裁決書處
    罰主文規定裁處，於法並無不合等語。
二、異議人聲明異議意旨略以：異議人因騎乘重型機車酒駕違規
    ，因機車駕照前已註銷，監理所人員表示需扣汽車駕照，但
    此將致異議人喪失工作，且與違規事實不符，爰依法聲明異
    議云云。
三、按汽車駕駛人飲用酒類或其他類似物後其吐氣所含酒精濃度
    超過每公升０˙二五毫克以上，不得駕車；汽車駕駛人，駕
    駛汽車經測試檢定酒精濃度超過規定標準，處汽車駕駛人一
    萬五千元以上六萬元以下罰鍰，並當場移置保管該汽車及吊
    扣其駕駛執照一年，道路交通安全規則第一一四條第二款、
    道路交通管理處罰條例第三十五條第一項第一款分別定有明
    文。復按汽車駕駛人持小型車駕駛執照駕駛重型機器腳踏車
    者，處一千八百元以上三千六百元以下之罰鍰，道路交通管
    理處罰條例第二十二條第一項第四款有明文規定。再按道路
    交通管理處罰條例第六十八條業於九十四年十二月十四日修
    正，並自九十五年三月一日施行，修正前之道路交通管理處
    罰條例第六十八條規定：「汽車駕駛人，因違反本條例及道
    路交通安全規則之規定，受吊扣或吊銷駕駛執照處分時，吊
    扣或吊銷其持有各級車類之駕駛執照」，其立法意旨在於違
    規行為對道路交通秩序之維持及道路交通安全已生較大之影
    響，故規定吊扣或吊銷其持有各級車類之駕駛執照，以限制
    其繼續駕車行駛道路之權利，其係屬駕駛行為之限制，並不
    因所持駕駛執照種類不同而有所差異。而修正後之道路交通
    管理處罰條例第六十八條規定：「汽車駕駛人，因違反本條
    例及道路交通安全規則之規定，受吊銷駕駛執照處分時，吊
    銷其持有各級車類之駕駛執照」，其立法理由略以：「原條
    文將違法或違規駕駛人所持有各級車類之駕駛執照一併吊扣
    或吊銷，失之過酷，影響人民工作及生活甚鉅，爰修正之」
    等語。故依修正後道路交通管理處罰條例第六十八條之規定
    觀之，受吊扣駕駛執照處分，不再吊扣其持有各級車類之駕
    駛執照，僅於受吊銷駕駛執照處分時，始吊銷其持有各級車
    類之駕駛執照，而限縮修正前條文之適用範圍，即受吊扣駕
    駛執照處分，不在本條規定適用之列。是依上開規定受吊銷
    駕照處分者，仍維持吊銷其持有各級車類之駕駛執照，至於
    受吊扣駕照處分者，則僅吊扣其違法或違規當時所駕駛車輛
    之駕駛執照，不再吊扣其持有各級車類之駕駛執照，其理甚
    明（臺灣高等法院臺中分院九十六年度交抗字第一三六號、
    第六四八號裁定意旨參照）。
四、經查：本件異議人於前揭時、地騎乘重型機車經警檢測其酒
    精濃度超過標準（酒測呼氣值達每公升０˙四四毫克）之違
    規行為，為異議人所不爭執，並有臺中市警察局第二分局育
    才派出所舉發違反道路交通管理事件通知單及原處分機關之
    裁決書各一份附卷可稽，故異議人酒後駕車及領有普通小客
    車駕駛執照駕駛重型機車之違規行為，應堪以認定。惟查：
    本件異議人上開酒後駕車違規行為部分係發生於九十七年三
    月二十九日，自應適用修正後之道路交通管理處罰條例第六
    十八條規定，而修正後道路交通管理處罰條例第六十八條之
    規定，既將「吊扣」等字刪除，是依上開說明，異議人受吊
    扣駕駛執照處分時，自不得再吊扣其持有各級車類之駕駛執
    照，故原處分機關於作成吊扣駕駛執照處分時，應就行為人
    所應吊扣之駕駛執照種類予以限定，始符合依法行政原則。
    而異議人為本件酒後駕車違規行為時，係騎乘重型機車，此
    有上開舉發違反道路交通管理事件通知單附卷可憑，揆諸前
    開說明，其依法所受之處分應為限制其騎乘重型機車之權利
    ，即應吊扣其重型機車駕駛執照，自不能越級限制其駕駛普
    通小客車之權利。至於異議人重型機車駕駛執照業經註銷，
    而無從予以吊扣，依新修正之道路交通管理處罰條例第六十
    八條規定，尚不得吊扣其現尚有效之其他各級駕駛執照，原
    處分機關未審酌新修正之法律規定，而作成吊扣異議人普通
    小客車駕駛執照之處分，即非合法，從而，本件異議為有理
    由，爰撤銷原處分關於吊扣普通小客車駕駛執照二十四個月
    部分，並就撤銷部分改諭知不罰。
五、據上論斷，應依道路交通管理處罰條例第八十七條第二項、
    道路交通案件處理辦法第十九條、第二十條，裁定如主文。
中    華    民    國    97    年    5    月      8    日
                  交通法庭  法  官  黃炫中
以上正本證明與原本無異。
如不服本裁定，應於送達後五日內，向本院提出抗告狀。
                            書記官  黃珮華
中    華    民    國    97    年    5     月    8     日


司法院資訊處製作；財團法人民間司法改革基金會備份。
